臺灣高雄地方法院刑事判決　　　　　　　96年度訴字第2758號
公　訴　人　臺灣高雄地方法院檢察署檢察官
被　　　告　甲○○
上列被告因違反毒品危害防制條例案件，經檢察官提起公訴（96
年度毒偵字第5211號），本院合議庭裁定由受命法官獨任進行簡
式審判程序，茲判決如下：
    主  文
甲○○施用第一級毒品，累犯，處有期徒刑壹年。扣案之第一級
毒品海洛因柒包（均不含包裝袋，合計驗後淨重壹點肆陸公克）
，均沒收銷燬；扣案盛裝上開海洛因之包裝袋柒只，均沒收。
    事  實
一、甲○○前於民國88年間，因施用毒品案件，經本院以88年度
    毒聲字第6146號裁定送觀察、勒戒後，嗣因認無繼續施用毒
    品傾向，於88年9 月9 日釋放出所，並經臺灣高雄地方法院
    檢察署檢察官於同年月8 日以88年度偵字第11624 號為不起
    訴處分確定；復於前開觀察、勒戒執行完畢後5 年內，自93
    年1 月間某日起至同年7 月10日止，連續施用第一級毒品海
    洛因及第二級毒品甲基安非他命多次，經本院於93年8 月23
    日以93年度訴字第1735號判決判處有期徒刑10月，嗣於同年
    10月13日判決確定；又於93年間，因違反毒品危害防制條例
    案件，經本院以93年度簡上字第887 號判決判處有期徒刑6
    月確定，再於94年間，因違反毒品危害防制條例案件，經本
    院以94年度訴字第100 號判決判處有期徒刑1 年確定，上開
    二案件並經本院以94年度聲字第2950號裁定定應執行刑為有
    期徒刑1 年5 月，而與前揭有期徒刑10月接續執行，甫於95
    年12月9 日縮刑期滿執行完畢。詎其仍不知戒絕毒癮，明知
    海洛因經公告列為毒品危害防制條例第2 條第2 項第1 款之
    第一級毒品，不得非法持有、施用，復基於施用第一級毒品
    海洛因之犯意，於96年5 月27日下午2 時許，在其位於高雄
    縣岡山鎮○○○路19號5 樓之住處浴室內，以將海洛因摻水
    置入針筒注射體內之方式，施用第一級毒品海洛因1 次。嗣
    於同日晚上6 時55分許，因形跡可疑，為警在上址2 樓樓梯
    間查獲，並當場扣得第一級毒品海洛因7 包（如均不含包裝
    袋，合計驗後淨重0.46公克），繼經警採集其尿液送驗後，
    始查知上情。
二、案經高雄縣政府警察局岡山分局報請臺灣高雄地方法院檢察
    署檢察官偵查起訴。
    理  由
一、按本件被告甲○○所犯係死刑、無期徒刑、最輕本刑為3 年
    以上有期徒刑以外之罪，其於準備程序就前揭被訴事實為有
    罪之陳述，經受命法官告知簡式審判程序之旨，並聽取其與
    公訴人之意見後，本院認無不得或不宜改依簡式審判程序進
    行之處，爰依刑事訴訟法第273 條之1 第1 項、第284 條之
    1 規定，裁定本件由受命法官獨任進行簡式審判程序，合先
    敘明。
二、訊據被告甲○○對於在上揭時、地，以上述方式施用第一級
    毒品海洛因1 次之事實坦承不諱（本院卷第35、46頁參照）
    ，且查：
    (一)被告為警查獲時，於96年5 月27日晚上8 時許所採集之尿
      液，經送驗結果，呈嗎啡陽性反應，有臺灣檢驗科技股份
      有限公司96年6 月6 日報告編號KＺ000000000000號濫用藥
      物尿液檢驗報告暨毒品案件嫌疑犯尿液採證檢驗對照表各
      1 紙在卷可稽（偵卷第11頁、警卷第16頁參照）。又扣案
      疑似海洛因之白色粉末7 包，經送請法務部調查局鑑定結
      果，亦確認均含海洛因成分（如均不含包裝袋，合計驗後
      淨重0.46公克），有該局96年7 月31日調科壹字第096230
      55 080號鑑定書1 紙附卷可據（本院卷第19頁參照）。此
      外，並有扣押筆錄暨扣押物品目錄表1 份（警卷第12至14
      頁參照）及扣案物品照片2 幀（警卷第17頁參照）附卷足
      資佐證。是被告前揭自白與事實相符，應堪採為被告有罪
      之證據，則被告施用第一級毒品海洛因1 次之犯行，堪以
      認定。
    (二)按修正毒品危害防制條例就施用毒品者，祇於「初犯」及
      「5 年後再犯」二種情形，有其追訴條件之限制，即須於
      初犯經觀察、勒戒或強制戒治釋放後，5 年內均無施用毒
      品之行為，始能認其前所實施之觀察、勒戒或強制戒治已
      足遮斷毒癮，而得於5 年後再犯時，再予適用初犯之規定
      ，重行觀察、勒戒等程序。倘5 年內已經再犯，被依法追
      訴處罰，縱其第3 次（或第3 次以上）施用毒品之時間在
      初犯釋放5 年以後，即與「5 年後再犯」之情形有別，且
      因已於「5 年內再犯」，顯見其再犯率甚高，原實施觀察
      、勒戒或強制戒治，已無法收其實效，而無5 年戒斷期之
      存在，自無再經觀察、勒戒及強制戒治之必要，應由檢察
      官逕行起訴（最高法院95年度台非字第59號、第65號判決
      意旨參照）。查本件被告前於88年間，因施用毒品案件，
      經本院以88年度毒聲字第6146號裁定送觀察、勒戒後，嗣
      因認無繼續施用毒品傾向，於88年9 月9 日釋放出所，並
      經臺灣高雄地方法院檢察署檢察官於同年月8 日以88年度
      偵字第11624 號為不起訴處分確定，復於前開觀察、勒戒
      執行完畢後5 年內，自93年1 月間某日起至同年7 月10日
      止，連續施用第一級毒品海洛因及第二級毒品甲基安非他
      命多次，經本院於93年8 月23日以93年度訴字第1735號判
      決判處有期徒刑10月，嗣於同年10月13日判決確定之事實
      ，有臺灣高等法院被告前案紀錄表及本院93年度訴字第17
      35號刑事簡易判決各1 份在卷足參，則被告於前案經觀察
      、勒戒執行完畢後，於5 年內已經再犯，並經依法追訴處
      罰，雖本案施用毒品之時間在初犯釋放5 年後，惟被告既
      已先於「5 年內再犯」，顯見其再犯率甚高，原實施觀察
      、勒戒及強制戒治已無法收其實效，而無5 年戒斷期之存
      在，參諸前揭判決意旨，自無再經觀察、勒戒及強制戒治
      之必要，而應由檢察官逕行起訴，並由本院依法論罪科刑
      。
三、查海洛因係毒品危害防制條例第2 條第2 項所稱之第一級毒
    品，不得非法持有、施用。核被告甲○○所為，係犯毒品危
    害防制條例第10條第1 項之施用第一級毒品罪。其施用第一
    級毒品前，持有海洛因之低度行為，應為施用之高度行為所
    吸收，不另論罪。查被告前於93年間，因違反毒品危害防制
    條例案件，經本院以93年度訴字第1735號判決判處有期徒刑
    10月確定，又於93年間，再因違反毒品危害防制條例案件，
    經本院以93年度簡上字第887 號判決判處有期徒刑6 月確定
    ，復於94年間，亦因違反毒品危害防制條例案件，經本院以
    94年度訴字第100 號判決判處有期徒刑1 年確定，上開有期
    徒刑6 月及1 年並經本院以94年度聲字第2950號裁定定應執
    行刑為有期徒刑1 年5 月，而與前揭有期徒刑10月接續執行
    ，甫於95年12月9 日縮刑期滿執行完畢之事實，有本院被告
    院內索引卡紀錄表、臺灣高等法院被告前案紀錄表各1 份附
    卷可參，其受有期徒刑之執行完畢，5 年以內故意再犯本件
    有期徒刑以上之罪，為累犯，應依刑法第47條第1 項規定加
    重其刑。爰審酌被告前因施用毒品案件經觀察、勒戒執行完
    畢釋放後，再因施用毒品案件多次經本院判刑確定，有前揭
    臺灣高等法院被告前案紀錄表1 份附卷可憑，竟仍未能徹底
    戒絕毒品，復犯本案施用毒品，顯見其無戒毒悔改之意，惟
    念其施用毒品之次數、施用毒品乃自戕一己之身體健康，尚
    未對他人造成危害，且犯後已坦承犯行，態度良好等一切情
    狀，量處如主文所示之刑，以資懲戒。至扣案之毒品海洛因
    7 包（均不含包裝袋，合計驗後淨重0.46公克），係屬第一
    級毒品，應依毒品危害防制條例第18條第1 項前段之規定，
    均併予宣告沒收銷燬；扣案盛裝上開海洛因之包裝袋7 只，
    因已經鑑定檢驗機構將之與盛裝之毒品分別鑑析其重量，應
    可視為與毒品分離之物，然既係被告所有供被告包裝前揭毒
    品所用之物，應依刑法第38條第1 項第2 款規定，均併予宣
    告沒收。
據上論斷，應依刑事訴訟法第273 之1 第1 項、第284 條之1 、
第299 條第1 項前段，毒品危害防制條例第10條第1 項、第18條
第1 項前段，刑法第11條、第47條第1 項、第38條第1 項第2 款
，判決如主文。
本案經檢察官李佳韻到庭執行職務。
中　　華　　民　　國　　96　　年　　10　　月　　 8　　日
                    刑事第八庭  法　官　陳振嘉
以上正本證明與原本無異。
如不服本判決應於收受本判決後10日內向本院提出上訴書狀，並
應敘述具體理由，如未敘述上訴理由者，應於上訴期間屆滿後20
日內補提理由書狀於本院（均須按他造當事人之人數附繕本）「
切勿逕送上級法院」。
中　　華　　民　　國　　96　　年　　10　　月　　8 　　日
　　　　　　　　　　　　　　　  書記官  顏宗貝
附錄本案判決論罪科刑法條：
毒品危害防制條例第10條第1項
施用第一級毒品者，處6 月以上5 年以下有期徒刑。
